【裁判字號】    98,上易,3152
【裁判日期】    990106
【裁判案由】    毒品危害防制條例
【裁判全文】
臺灣高等法院刑事判決                98年度上易字第3152號
上  訴  人
即  被  告  甲○○
上列上訴人因違反毒品危害防制條例案件，不服臺灣臺北地方法
院98年度易字第2999號，中華民國98年11月24日第一審判決（起
訴案號：臺灣臺北地方法院檢察署98年度毒偵字第2778號），提
起上訴，本院判決如下：
    主  文
上訴駁回。
    理  由
一、按不服地方法院之第一審判決而上訴者，應向管轄第二審之
    高等法院為之。上訴書狀應敘述具體理由。上訴書狀未敘述
    上訴理由者，應於上訴期間屆滿後20日內補提理由書於原審
    法院，逾期未補提者，原審法院應定期間先命補正。第二審
    法院認為上訴書狀未敘述理由或上訴有第362條前段之情形
    者，應以判決駁回之，但其情形可以補正而未經原審法院命
    其補正者，審判長應定期間先命補正。刑事訴訟法第361條
    及第367條分別定有明文。所謂不服第一審判決之具體理由
    ，係指依據卷內訴訟資料，具體指摘第一審判決關於認定事
    實、適用法律及量刑等項，有違法或不當之情形而言，此為
    提起第二審上訴之法定要件。倘上訴人之上訴書狀或補提之
    上訴理由書，雖有敘述上訴理由，惟並未具體敘述第一審判
    決有上述違法、不當情形，即與未敘述具體理由無異，所為
    上訴，即不符合上訴之法定要件。
二、經查：
  (一)本件原審以：上訴人即被告甲○○尿液檢體，經送臺灣尖端
    先進生技醫藥股份有限公司，以氣象層析質譜儀法檢驗結果
    呈安非他命類陽性反應，其中安非他命濃度高達6220ng/ml
    、甲基安非他命濃度高達29800ng/ml，均高於行政院衛生署
    管制藥品管理局所規定安非他命500ng/ml、甲基安非他命50
    0ng/ml（且安非他命≧100ng/ml）之閥值，有該公司濫用藥
    物檢驗報告、尿液檢體委驗單、勘察採證同意書附卷可按。
    徵諸氣相層析質譜儀法進行確認者，均不致產生偽陽性反應
    ；而甲基安非他命之半衰期約為9小時，服用後24小時內約
    有70%排泄於尿液中。尿液中排出之最長時限，受施用劑量
    、施用方式、個人體質及其代謝情況等因素影響，因個案而
    異，一般可檢出之最長期間為1至5天，亦經行政院衛生署管
    制藥品管理局民國91年10月3日管檢字第110436號函揭明斯
    旨甚詳，此於安非他命亦有適用。雖吸入煙霧或安非他命之
    二手煙，在文獻上尚無「能否由尿液中檢驗出煙毒或安非他
    命反應」之研究報告，然依法務部調查局檢驗煙毒或安非他
    命案件經驗研判，若非長時間與吸毒者直接相向，且存心大
    量吸入吸毒者所呼出之煙氣，以二手煙中可能存在之低劑量
    煙毒或安非他命，應不致在尿液中檢驗出煙毒或安非他命反
    應，有法務部調查局82年8月6日技一字第4153號函可參。
    被告若係偶然、不慎吸入他人在狹小密閉空間內施用毒品產
    生之煙霧，因非刻意施用，吸入毒品量大多甚低，尿液縱有
    毒品代謝物殘留反應，亦多呈現未達閥值標準（即陰性反應
    ）或驗出毒品濃度極低之情形，然本件被告尿液卻檢驗出上
    述如此高濃度之安非他命類，顯與其情全然不同。況一般人
    可檢出甲基安非他命之最長期間係1至5天，業如上述函示，
    而據被告供稱其吸到毒品二手煙時間，約在98年7月底、8月
    初，並表示同年8月下旬沒有施用，何以能驗出如此高濃度
    之安非他命類代謝物濃度？再者，依被告原審所述：係於同
    年7月30日後，在土城地址不詳之賭博場有聞到，但沒有看
    到有人在燒烤施用毒品，約7、8坪裡面，包括我共有3人，
    沒見到另2人有施用毒品，那時算有人要去拿那個（毒品施
    用），但不曉得他們拿回來有沒有在用？別間也算有通風那
    種，我感覺就有那個（有人施用毒品）云云。被告對於98年
    8月30日為警緝獲採尿前何時、在何地、其確有在狹小而密
    閉不通風之空間內長期吸食他人在旁燒烤施用之第二級毒品
    等情節，語焉不詳。佐以被告於原審承辦之另案（原審98年
    度易字第2548號）偵查中亦曾以二手煙置辯，迄於法院審理
    時始坦承其有用友人吸食器燒烤方式施用第二級毒品之犯行
    不諱，此為原審依職權已經知悉之事項，堪見被告慣以二手
    煙等為由否認犯罪。至所辯服用感冒藥云云，被告並未提出
    其所服用之感冒藥成分及其本身身體狀況之鑑驗結果供調查
    ，而感冒藥雖或因含有可待因成分導致影響鑑驗結果，然含
    有安非他命類成分者罕為聽聞，因而認定被告所辯，僅係臨
    訟飾卸之詞，自難憑採。被告確有於98年8月30日採尿時往
    前回溯1至5天內之某時，施用第二級毒品1次之犯行，且為
    累犯，而量處有期徒刑7月。從形式上審查，其採證認事及
    用法，並未違反法令或悖離經驗法則、論理法則，量刑亦屬
    允當。
  (二)被告提起上訴，僅謂：「1.被告於訊問時已申訴於98年6、7
    月間進入朋友家，有人在施用毒品，那段期間被告有吃感冒
    藥，並沒有吸食毒品，係碰到二手煙，如果因此判定被告有
    吸食，讓被告百口莫辯。2.原審判決有期徒刑7月，似乎太
    重」等語。
  (三)按刑事訴訟法第361條第2項規定「上訴書狀應敘述具體理由
    」，雖未明定「具體理由」究何所指。惟就立法過程言，該
    條文之原草案第2項為：「依前項規定提起上訴者，其上訴
    書狀應敘述理由，並引用卷內訴訟資料，具體指摘原審判決
    不當或違法之事實。其以新事實或新證據為上訴理由者，應
    具體記載足以影響判決結果之理由。」嗣經提出於立法院司
    法委員會全體委員會議討論時，與會委員咸認目前第二審並
    非如第三審係法律審，為兼顧上訴人權益，經深入研商，乃
    由委員提修正動議，修正草案第361條第2項為：「上訴書狀
    應敘述具體理由」即現行公布之內容，刪除原草案之其他文
    字；其立法理由(二)亦本此趣旨，修正為：「提起第二審上訴
    之目的，在於請求第二審法院撤銷、變更原判決，自須提出
    具體理由。爰增訂第二項，明定上訴書狀應敘述具體理由。
    又因目前第二審並非如第三審係法律審，故上訴理由無須如
    第367條規定以原判決違背法令為限，乃屬當然。」綜上觀
    之，固足認所謂上訴書狀應敘述具體理由者，並不以其書狀
    應引用卷內訴訟資料，具體指摘原審判決不當或違法之事實
    ，亦不以於以新事實或新證據為上訴理由時，應具體記載足
    以影響判決結果之情形為必要。惟提起第二審上訴之目的，
    既在於請求第二審法院撤銷、變更原判決，故所稱具體理由
    ，係指須就不服之判決為具體之指摘而言，如僅泛稱原判決
    認事用法不當或採證違法、判決不公等，均非具體理由；至
    於上訴理由之具體與否，係屬第二審法院審查範圍，不在第
    一審法院命補正之列，是上訴書狀如已敘述理由，無論其具
    體與否，即無待其補提理由書或命補正（最高法院97年度台
    上字第892號判決意旨參照）。
  (四)本件原審判決於理由欄，已就被告之辯解何以不足採信，及
    認定被告確有施用第二級毒品犯行乙節，均詳加批駁審究並
    敘明理由。被告所提出之上訴狀雖有敘述前開上訴理由，惟
    按量刑輕重，係屬事實審法院得依職權自由裁量之事項，苟
    其量刑已以行為人之責任為基礎，並斟酌刑法第57條各款所
    列情狀而未逾越法定刑度或有濫用權限情事，即不得任意指
    為違法（最高法院74年台上字第5236號判例、75年台上字第
    7033號判例意旨參照）。本件原判決理由已說明其係審酌「
    被告已有多項違反毒品危害防制條例案件之前科及施以觀察
    、勒戒之紀錄，素行非佳，仍不思悔改，徹底袪除施用毒品
    惡習，猶再為本件犯行，可見其陷於毒癮難以自拔、意志力
    甚為薄弱，未能善體國家設置觀察、勒戒機構協助毒品施用
    者戒除毒癮之美意，惟念其施用毒品之犯行，乃屬戕害自己
    身心健康之行為，未有嚴重破壞社會秩序或侵害他人權益之
    情形，然而，被告犯後矢口否認犯行，一再飾詞狡辯，無非
    為求卸責，難認已有悔改之意，其犯後態度不佳等一切情狀
    ，量處如主文所示之刑，以示懲戒。」經核並未逾越法定刑
    度或違背罪刑相當、比例原則，自不容任意指摘。被告上訴
    恣意指摘原審量處有期徒刑7月過重云云，自非適法。另上
    訴理由所辯服用感冒藥及吸入毒品二手煙云云，無非就原審
    已詳予說明之事項再為爭執，亦未具體敘述第一審判決有何
    判決不當、或採證違法、或違背經驗法則、論理法則之情形
    ，即與未敘述具體理由無異。揆諸上開說明，本件被告上訴
    並未敘述具體理由，而不合法定程式，應予駁回，並不經言
    詞辯論為之。
據上論斷，依刑事訴訟法第367條前段、第372條，判決如主文。
中    華    民    國    99    年    1     月    6     日
                  刑事第十三庭  審判長法  官   曾德水
                                      法  官   陳恆寬
                                      法  官   崔玲琦
以上正本證明與原本無異。
不得上訴。
                                      書記官   馬佳瑩
中    華    民    國    99    年    1     月    7     日


司法院資訊處製作；財團法人民間司法改革基金會備份。
